ACORDAO-COMPLETO-2431303

ACÓRDÃO 10903/2020 ATA 34/2020 - SEGUNDA CÂMARA

VISTO, relatado e discutido o monitoramento das medidas adotadas pela Universidade Federal do Rio de Janeiro para cumprir as disposições do Acórdão 11897/2016-TCU-Segunda Câmara.
 ACORDAM os ministros do Tribunal de Contas da União, reunidos em sessão da 2ª Câmara, ante as razões expostas pela relatora, e com fundamento nos arts. 39, inciso II, da Lei 8.443/1992, 250, § 1º, 259, inciso II, e 262, § 2º, do Regimento Interno e 19, § 3º, da Instrução Normativa-TCU 78/2018, em: 
9.1. reiterar as determinações contidas no Acórdão 11897/2016-TCU-Segunda Câmara à Universidade Federal do Rio de Janeiro, com o alerta sobre a possibilidade de aplicação de multa por reincidência no descumprimento de determinação deste Tribunal (art. 58, inciso VII, da Lei 8.443/1992) , para que a entidade:
9.1.1. cesse, imediatamente, os pagamentos decorrentes da parcela de 3,17% nos proventos de Alcides Firmino do Nascimento, sob pena de ressarcimento das quantias pagas indevidamente e responsabilização solidária da autoridade competente (subitem 9.3.1) ; 
9.1.2. encaminhe a este Tribunal, no prazo de 30 (trinta) dias, a contar da notificação desta deliberação, comprovante da data em que Alcides Firmino do Nascimento tomou conhecimento daquele acórdão (subitem 9.3.3) ; 
9.1.3. emita novo ato em favor do interessado, com supressão da irregularidade verificada inicialmente, e o submeta ao TCU para nova apreciação, no mesmo prazo de 30 (trinta) dias, a contar da notificação desta deliberação (subitem 9.3.4) ;
9.2. remeter para o processo TC Processo 029.491/2020-7, autuado em atendimento ao subitem 9.3 do Acórdão 6209/2020-TCU-Segunda Câmara, a análise das propostas contidas no item 17 da instrução reproduzida no relatório condutor desta deliberação, devendo a Secretaria de Fiscalização de Pessoal adotar as providências necessárias para tanto;
9.3. dar ciência desta deliberação ao interessado e à Universidade Federal do Rio de Janeiro.

Monitoramento do Acórdão 11.897/2016-TCU-2ª Câmara, a, que considerou ilegal o ato de concessão de aposentadoria a ex-servidor da Universidade Federal do Rio de Janeiro - UFRJ, em razão do pagamento de rubricas alusivas a planos econômicos baseado em sentenças judiciais (URP - 26,05%, 28,86% e URV - 3,17%).

Segunda Câmara

Universidade Federal do Rio de Janeiro.

3. Interessado: Alcides Firmino do Nascimento (CPF XXX.503.714-XX).

13.1. Ministros presentes: Augusto Nardes (na Presidência), Aroldo Cedraz e Ana Arraes (Relatora).
13.2. Ministro-Substituto convocado: Marcos Bemquerer Costa.
13.3. Ministro-Substituto presente: André Luís de Carvalho.

ACORDAO-COMPLETO-2452483

Acórdão de Relação 1982/2021 - Segunda Câmara

Acórdão de Relação

ANA ARRAES

Transcrevo a instrução da Secretaria de Fiscalização de Pessoal - Sefip (peça 35) , acolhida por diretor (peça 36) :
"INTRODUÇÃO
1.	Trata-se de monitoramento do Acórdão 11897/2016-TCU-Segunda Câmara, proferido na Sessão de 8/11/2016, de relatoria da e. Ministra Ana Arraes (peça 6) , que considerou ilegal a concessão de aposentadoria ao interessado acima elencado, em razão do pagamento de rubricas alusivas a planos econômicos baseadas em sentenças judiciais (URP - 26,05%, 28,86% e URV - 3,17%) . 
HISTÓRICO
2.	No âmbito da deliberação, foram feitas as seguintes determinações:
9.1. considerar ilegal o ato de aposentadoria de Alcides Firmino do Nascimento e negar-lhe registro; 
9.2. dispensar a reposição das importâncias indevidamente recebidas de boa-fé pelo beneficiário até a data da notificação desta deliberação à unidade jurisdicionada; 
9.3. determinar à Universidade Federal do Rio de Janeiro que: 
9.3.1. cesse os pagamentos decorrentes do ato impugnado, no prazo de 15 (quinze) dias a contar da ciência desta deliberação, sob pena de ressarcimento das quantias pagas indevidamente e responsabilização solidária da autoridade administrativa omissa; 
9.3.2. comunique ao interessado a deliberação deste Tribunal e o alerte de que o efeito suspensivo proveniente da eventual interposição de recursos junto ao TCU não o eximirá da devolução dos valores indevidamente recebidos após a notificação, em caso de não provimento dos apelos; 
9.3.3. encaminhe a este Tribunal, no prazo de 30 (trinta) dias a partir da ciência deste acórdão, por cópia, comprovante da data em que o interessado tomou conhecimento desta deliberação; e 
9.3.4. emita novo ato, em que sejam suprimidas as irregularidades verificadas, e submeta-o ao TCU para nova apreciação, no prazo de 30 (trinta) dias a contar da ciência desta deliberação.
3.	Devidamente comunicada da decisão (peças 9-12) , a unidade jurisdicionada não se manifestou nos autos.
4.	Monitoramento iniciado por esta unidade técnica em 26/2/2019 (peça 16) verificou a exclusão das parcelas relativas a 26,05% e 28,86%, contudo permanecia sendo paga a parcela de URV, no valor de R$ 42,35, nos proventos de Alcides Firmino do Nascimento. Também foi constatado que não fora enviado novo ato em favor do interessado. Foi então proposta diligência à Universidade para que esclarecesse sobre a exclusão da parcela irregular, o ressarcimento de valores recebidos indevidamente e o envio de novo ato em favor do interessado, livre das irregularidades apontadas.
5.	Realizada a diligência (peças 18-19) , a Universidade, por meio do Pró-Reitor de Pessoal, Sr. Agnaldo Fernandes, solicitou prorrogação de prazo de sessenta dias para adoção das providências necessárias para atendimento ao Acórdão (peça 20) . Prorrogação concedida (peça 21) , não houve nova manifestação da jurisdicionada (peça 22) .
6.	Foi então realizado novo monitoramento (peça 26) , tendo sido proposta audiência para que o gestor da UFRJ, Sr. Agnaldo Fernandes, Pró-Reitor de Pessoal, apresentasse suas justificativas para não exclusão da parcela de URV e não envio de novo ato em favor do interessado. Feita a audiência (peças 26-30) , o gestor não se manifestou nos autos.
EXAME TÉCNICO
7.	Pesquisa realizada ao sistema Siape (peça 32) revela que permanece sendo paga a parcela de URV, no valor de R$ 42,35, nos proventos de Alcides Firmino do Nascimento.
8.	Consulta ao sistema e-Pessoal (peça 33) demonstra que ainda não houve o envio de novo ato em favor do inativo, livre das irregularidades apontadas.
Análise das razões de justificativa
9.	O Sr. Agnaldo Fernandes, Pró-Reitor de Pessoal da UFRJ, não se manifestou, devendo assim ser considerado revel, por não ter atendido à audiência, nos termos do art. 12, § 3º, da Lei 8.443/1992, com a aplicação da multa prevista no art. 58, inciso IV, da Lei 8.443/1992 e no art. 268, inciso VII, do Regimento Interno do Tribunal.
10.	Conforme instrução anterior, recentes decisões desta Corte de Contas, em relação à UFRJ e à parcela de 3,17%, tem sido no sentido de manter o entendimento de ilegalidade do pagamento dessa parcela, pois os efeitos da decisão judicial que garantiam tal pagamento já deveriam ter cessado, tendo em vista novas reorganizações ou reestruturações dos cargos e carreiras da Universidade (Acórdão 1863/2018-TCU-Segunda Câmara - e. Ministro-Substituto Marcos Bemquerer, 13.574/2016-TCU-2ª Câmara e 11.907/2016-TCU-2ª Câmara - e. Ministra Ana Arraes, 8.350/2016-TCU-2ª Câmara - e. Ministro Vital do Rêgo, 2.530/2016-TCU-1ª Câmara - e. Ministro Benjamin Zymler, entre outros) .
11.	Em relação ao novo ato de aposentadoria, o Acórdão em seu subitem 9.3.4 expressamente determinou o seu envio, em conformidade com o art. 262, § 2º, do Regimento Interno do TCU c/c o art. 19, § 3º, da Instrução Normativa TCU 78/2018:
§ 3º A apreciação do ato pela ilegalidade obrigará o órgão ou entidade de origem a informar, no sistema e-Pessoal, no prazo de 30 (trinta) dias a contar da ciência da deliberação, o cancelamento da concessão ou o desligamento do servidor, no caso de admissão, nos termos do art. 3º ou, quando for possível sanear as irregularidades identificadas, submeter ao TCU novo ato em substituição àquele considerado ilegal, sem prejuízo de providenciar, entre outras, as correções devidas na folha de pagamento, nos dados cadastrais do servidor ou do benefício, ou ainda, na portaria que deferiu ou modificou a concessão.
12.	Sendo assim, encaminhem-se os autos à consideração superior com proposta de determinação à UFRJ para que exclua o percentual de 3,17% dos proventos de Alcides Firmino do Nascimento e para que apure, quantifique e realize a devolução ao erário dos valores recebidos indevidamente por esse inativo, a título de 3,17%, desde a ciência do Acórdão 11897/2016-TCU-Segunda Câmara, até sua efetiva exclusão.
13.	Propõe-se ainda que seja determinado o envio de novo ato de aposentadoria em favor de Alcides Firmino do Nascimento, livre das irregularidades apontadas.
CONCLUSÃO
14.	Com base nas informações extraídas dos sistemas Siape e e-Pessoal, considera-se que as determinações constantes do Acórdão 11897/2016-TCU-Segunda Câmara foram parcialmente cumpridas pela Universidade Federal do Rio de Janeiro, propondo-se que seja determinado à Universidade que exclua o percentual de 3,17% dos proventos de Alcides Firmino do Nascimento e para que apure, quantifique e realize a devolução ao erário dos valores recebidos indevidamente por esse inativo, a título de 3,17%, desde a ciência do Acórdão 11897/2016-TCU-Segunda Câmara, até sua efetiva exclusão.
15.	Propõe-se ainda que seja determinado o envio de novo ato de aposentadoria em favor de Alcides Firmino do Nascimento, livre das irregularidades apontadas.
16.	Como não houve manifestação do Sr. Agnaldo Fernandes, Pró-Reitor de Pessoal da UFRJ, propõe-se que seja considerado revel, por não ter atendido à audiência, nos termos do art. 12, § 3º, da Lei 8.443/1992, com a aplicação da multa prevista no art. 58, inciso IV, da Lei 8.443/1992 e no art. 268, inciso VII, do Regimento Interno do Tribunal.
PROPOSTA DE ENCAMINHAMENTO
17.	Em face do exposto, remetam-se os autos à consideração superior propondo-se: 
	a) considerar revel, nos termos do art. 12, § 3º, da Lei 8.443/1992, o Sr. Agnaldo Fernandes (CPF XXX.001.337-XX) , Pró-reitor da Universidade Federal do Rio de Janeiro, pelo descumprimento do Acórdão 11897/2016-TCU-Segunda Câmara, de relatoria da e. Ministra Ana Arraes;
	b) aplicar ao responsável a multa prevista no art. 58, inciso IV, da Lei 8.443/1992 e no art. 268, inciso VII, do Regimento Interno do Tribunal;
	c) com base no art. 28, incisos I e II, da Lei 8.443/1992:
	c.1) determinar o desconto integral ou parcelado da dívida na remuneração do Sr. Agnaldo Fernandes (CPF XXX.001.337-XX) , observados os limites impostos pela legislação pertinente e, em especial, o disposto no art. 46 da Lei 8.112/1990;
	c.2) autorizar, desde já, a cobrança judicial da dívida, na hipótese de não atendimento das notificações, cumulada com a ineficácia dos descontos determinados no subitem anterior;
	d) Determinar à Universidade Federal do Rio de Janeiro, nos termos do artigo 250, inciso II, do Regimento Interno do TCU, que:
	d.1) exclua imediatamente a parcela relativa à URV (3,17%) dos proventos de Alcides Firmino do Nascimento (CPF XXX.503.714-XX) , conforme Acórdão 11897/2016-TCU-Segunda Câmara, de relatoria da e. Ministra Ana Arraes;
	d.2) quantifique e realize o ressarcimento dos valores recebidos indevidamente por Alcides Firmino do Nascimento (CPF XXX.503.714-XX) , a título de parcela relativa à URV (3,17%) , desde a ciência do Acórdão 11897/2016-TCU-Segunda Câmara, de relatoria da e. Ministra Ana Arraes, até sua efetiva exclusão;
	d.3) envie novo ato de concessão de aposentadoria em favor de Alcides Firmino do Nascimento (CPF XXX.503.714-XX) , livre das irregularidades apontadas nos autos, conforme Acórdão 11897/2016-TCU-Segunda Câmara, de relatoria da e. Ministra Ana Arraes."
2.	Em instrução de mérito, o Ministério Público junto ao TCU assim se manifestou:
	"Versam os autos sobre monitoramento do Acórdão 11897/2016-TCU-Segunda Câmara, proferido na Sessão de 8/11/2016, de relatoria da Ministra Ana Arraes (peça 6) , que considerou ilegal a concessão de aposentadoria de Alcides Firmino do Nascimento concedida pela Universidade Federal do Rio de Janeiro - UFRJ, em razão do pagamento de rubricas alusivas a planos econômicos baseadas em sentenças judiciais (URP - 26,05%, 28,86% e URV - 3,17%) .
Após a Sefip verificar, em um primeiro monitoramento (peça 16) , que havia ocorrido a exclusão das parcelas relativas a 26,05% e 28,86%, mas que permanecia a parcela de URV nos proventos de Alcides Firmino do Nascimento, foi promovida diligência à Universidade para que esclarecesse sobre a exclusão da parcela irregular, o ressarcimento de valores recebidos indevidamente e o envio de novo ato em favor do interessado, livre das irregularidades apontadas (peças 18-19) .
A Universidade, por intermédio do Pró-Reitor de Pessoal, Agnaldo Fernandes, solicitou prorrogação de prazo de sessenta dias para adoção das providências necessárias para atendimento ao Acórdão (peça 20) . A prorrogação foi concedida (peça 21) , mas não houve nova manifestação da jurisdicionada (peça 22) .
Novo monitoramento foi realizado pela unidade instrutora (peças 26-28) que verificou a continuidade do pagamento da indigitada parcela. Assim, foi promovida a audiência do Pró-Reitor de Pessoal para que apresentasse suas justificativas para não exclusão da parcela de URV e não envio de novo ato em favor do interessado (peças 29-31) . O gestor não se manifestou nos autos.
A Sefip considerou que as determinações constantes do Acórdão 11897/2016-TCU-Segunda Câmara foram parcialmente cumpridas pela UFRJ e propôs determinação para que a Universidade exclua o percentual de 3,17% dos proventos do interessado, apure, quantifique e realize a devolução ao erário dos valores recebidos indevidamente e envie novo ato de aposentadoria, livre das irregularidades apontadas. No que concerne ao Pró-Reitor de Pessoal da UFRJ, a unidade instrutora propôs que ele fosse considerado revel, por não ter atendido à audiência, nos termos do art. 12, § 3º, da Lei 8.443/1992, com a aplicação da multa prevista no art. 58, inciso IV, da Lei 8.443/1992 e no art. 268, inciso VII, do Regimento Interno do Tribunal (peça 35-36) .
Em parecer anterior, à peça 38, este representante do Ministério Público de Contas da União propôs a renovação da audiência do Sr. Agnaldo Fernandes, desta vez dirigida ao endereço do local de exercício funcional do jurisdicionado, em observância aos princípios do contraditório e da ampla defesa e à jurisprudência da Corte de Contas da União.
Em despacho à peça 39, a relatora, Ministra Ana Arraes, ressaltou que, em decorrência da apuração de que em outros processos que envolvem a UFRJ foram apontadas as mesmas irregularidades destes autos, o Acórdão 6209/2020-TCU-Segunda Câmara determinou a constituição de processo apartado, autuado sob o TC Processo 029.491/2020-7, onde deverá ocorrer a análise da responsabilização do Pró-Reitor de Pessoal, Sr. Agnaldo Fernandes. 
Assim, quanto à responsabilização do Pró-Reitor de Pessoal, deixaremos de nos pronunciar, tendo em vista que ela será analisada nos autos do citado TC Processo 029.491/2020-7.
A eminente relatora ainda menciona que, em outros processos de sua relatoria, foram proferidos os Acórdãos 5.383, 5.642, 6.209 e 6.384/2020, todos da 2ª Câmara, nos quais foram feitas determinações, exceto quanto às providências para quantificação e ressarcimento dos valores pagos indevidamente, tendo em conta a ausência de comprovantes de que a UFRJ tenha dado ciência, na época própria, do acórdão original aos interessados dos atos de aposentadoria. Por fim, a Ministra determinou a restituição dos autos ao Parquet especializado para a manifestação de mérito.
Quanto ao recebimento irregular do percentual de 3,17% nos proventos do interessado, ele ainda persiste, conforme demostra seu contracheque referente a agosto de 2020 (peça 40, p. 1) , além do que a jurisdicionada não emitiu novo ato de aposentadoria, de acordo com pesquisa ao sistema e-Pessoal (peça 40, p. 2) .
Apesar de o Acórdão monitorado datar de 2016 e, por diversas vezes, os responsáveis serem chamados aos autos para comprovarem a data em que o interessado tomou conhecimento da deliberação, não há nos autos prova de que ele tenha tomado conhecimento da decisão acerca da ilegalidade da sua aposentadoria em decorrência do Acórdão 11897/2016-TCU-Segunda Câmara. Assim, deixamos de acompanhar a proposta da Sefip de se determinar à UFRJ que apure, quantifique e realize a devolução ao erário dos valores recebidos indevidamente.
Em razão do exposto, propomos que sejam reiteradas as determinações proferidas nos subitens 9.3.1 a 9.3.4 do Acórdão 11897/2016-TCU-Segunda Câmara, para que a UFRJ, no prazo de 15 dias, cesse o pagamento da parcela relativa à URV; comunique o interessado da deliberação e encaminhe ao TCU o comprovante, no prazo de 30 dias; e envie novo ato de concessão de aposentadoria em favor do interessado, livre das irregularidades apontadas, no prazo de 30 dias."
	É o relatório.

não há.

Procurador Rodrigo Medeiros de Lima.

MONITORAMENTO DE DETERMINAÇÕES QUE OBJETIVARAM A EXCLUSÃO DE PARCELAS ILEGAIS DE PROVENTOS DE APOSENTADORIAS E EMISSÃO DE NOVOS ATOS. DESCUMPRIMENTO. REITERAÇÃO DAS DETERMINAÇÕES À UNIDADE JURISDICIONADA. AVALIAÇÃO DA RESPONSABILIDADE DOS GESTORES EM PROCESSO APARTADO.

APOSENTADORIA (APOS)

Secretaria de Fiscalização de Pessoal (Sefip).

Cuidam os autos de monitoramento do Acórdão 11897/2016-TCU-Segunda Câmara, de minha relatoria, que considerou ilegal o ato de concessão de Alcides Firmino do Nascimento, ex-servidor da Universidade Federal do Rio de Janeiro - UFRJ, em razão do pagamento de rubricas alusivas a planos econômicos baseado em sentenças judiciais (URP - 26,05%, 28,86% e URV - 3,17%) .
2.	No âmbito desse decisum, foram expedidas as seguintes determinações:
"9.1. considerar ilegal o ato de aposentadoria de Alcides Firmino do Nascimento e negar-lhe registro; 
9.2. dispensar a reposição das importâncias indevidamente recebidas de boa-fé pelo beneficiário até a data da notificação desta deliberação à unidade jurisdicionada; 
9.3. determinar à Universidade Federal do Rio de Janeiro que: 
9.3.1. cesse os pagamentos decorrentes do ato impugnado, no prazo de 15 (quinze) dias a contar da ciência desta deliberação, sob pena de ressarcimento das quantias pagas indevidamente e responsabilização solidária da autoridade administrativa omissa; 
9.3.2. comunique ao interessado a deliberação deste Tribunal e o alerte de que o efeito suspensivo proveniente da eventual interposição de recursos junto ao TCU não o eximirá da devolução dos valores indevidamente recebidos após a notificação, em caso de não provimento dos apelos; 
9.3.3. encaminhe a este Tribunal, no prazo de 30 (trinta) dias a partir da ciência deste acórdão, por cópia, comprovante da data em que o interessado tomou conhecimento desta deliberação; e 
9.3.4. emita novo ato, em que sejam suprimidas as irregularidades verificadas, e submeta-o ao TCU para nova apreciação, no prazo de 30 (trinta) dias a contar da ciência desta deliberação."
3.	A UFRJ foi notificada da referida decisão, mas não se manifestou.
4.	Monitoramento iniciado pela Secretaria de Fiscalização de Pessoal - Sefip demonstrou que foram excluídas as parcelas de 26,05% e de 28,86%. Todavia, permanecia sendo paga a de URV (3,17%) , no valor de R$ 42,35, nos proventos de Alcides do Nascimento. Também foi constatado que não foi enviado novo ato em seu favor.
5.	Realizou-se diligência à universidade, para que esclarecesse sobre a exclusão das parcelas irregulares, o ressarcimento de valores recebidos indevidamente e sobre o envio de novos atos em favor do interessado, livres das irregularidades apontadas.
6.	A UFRJ, por intermédio do pró-reitor de Pessoal, Agnaldo Fernandes Silva, solicitou prorrogação de prazo, por 60 dias, para adoção das providências necessárias para atendimento ao acórdão. 
7.	A prorrogação foi concedida, mas, novamente, não houve manifestação.
8.	Ato contínuo, a Sefip promoveu a audiência de Agnaldo Silva, para que apresentasse suas justificativas perante a não exclusão da parcela de URV e o não envio de novos atos em favor do ex-servidor; não obstante, também não se pronunciou.
9.	Frente a tal panorama, o posicionamento da unidade técnica foi no sentido de aplicação de multa ao responsável e expedição de novas determinações à UFRJ para: (i) imediata exclusão da parcela referente à URV dos proventos de Alcides Firmino; (ii) adoção de providências para quantificação e ressarcimento dos valores pagos indevidamente, desde a ciência do acórdão monitorado; e (iii) envio de novo ato de concessão.
10.	O Ministério Público junto ao TCU endossou a proposta de interrupção, por parte da UFRJ, do pagamento da parcela relativa à URV e envio de novo ato de concessão de aposentadoria em favor do interessado. Porém, por entender que não há nos autos prova de que o ex-servidor tenha tomado conhecimento da decisão acerca da ilegalidade da sua aposentadoria em decorrência do Acórdão 11897/2016-TCU-Segunda Câmara, deixou de acompanhar a proposta da Sefip de determinar à universidade que apurasse, quantificasse e realizasse a devolução ao erário dos valores recebidos indevidamente.
11.	Quanto à responsabilização do pró-reitor de Pessoal, o MPTCU não se pronunciou, tendo em vista que ela será analisada nos autos do TC Processo 029.491/2020-7.
12.	Acompanho o parecer do Parquet.
13.	No tocante à expedição de novas determinações, situações semelhantes foram apuradas em outros processos que envolvem a UFRJ, conforme os Acórdãos 5.383, 5.642, 6.209 e 6.384/2020, desta 2ª Câmara, todos de minha relatoria, nos quais foram feitas as determinações propostas, exceto quanto às providências para quantificação e ressarcimento dos valores pagos indevidamente, tendo em conta a ausência de comprovantes de que a universidade tenha dado ciência, na época própria, do acórdão original aos interessados.
14.	Igual desfecho deve ser adotado neste processo, considerando que ainda não houve a regularização dos pagamentos em relação à URV e que não constam destes autos os comprovantes de que a universidade tenha cumprido os subitens 9.3.2 e 9.3.3 do Acórdão 11897/2016-TCU-Segunda Câmara, apesar de ser bastante provável que a UFRJ tenha promovido a notificação do interessado, haja vista ter excluído, de seus proventos, as parcelas relativas aos índices de 26,05% e 28,86%, o que não seria passível de ser feito sem sua prévia notificação. 
15.	Isso permite depreender que a notificação foi efetuada pela universidade, sem que, entretanto, a entidade tenha encaminhado o devido comprovante a este Tribunal.
16.	Assim, deixa-se, por ora, de acompanhar a proposta de determinar à UFRJ que realize o ressarcimento dos valores indevidamente pagos desde a ciência da decisão, sem prejuízo de fazê-lo por ocasião da apreciação definitiva do presente processo, oportunidade em que caberá avaliar, inclusive, a necessidade de responsabilização individual ou solidária dos gestores, consoante alerta contido no subitem 9.3.1 do Acórdão 11897/2016-TCU-Segunda Câmara e as disposições do art. 262, § 1º, do Regimento Interno.
17.	Desse modo, conclui-se por reiterar as determinações ainda não cumpridas.
18.	Relativamente à responsabilidade de Agnaldo Fernandes Silva, cumpre destacar que, após a verificação da existência de muitos outros processos que podem estar em situação similar à deste feito - de não cumprimento de deliberações pela ilegalidade do pagamento da rubrica de 3,17%, entre outras -, este Tribunal, por intermédio do mencionado Acórdão 6209/2020-TCU-Segunda Câmara, expediu o seguinte comando:
"9.3. determinar à Secretaria de Fiscalização de Pessoal que: 
9.3.1. caso se confirme, nos processos sob a minha relatoria, que a UFRJ descumpriu determinações deste Tribunal que visaram a exclusão de parcelas referentes a planos econômicos e a emissão de novos atos de aposentadoria, livres das irregularidades, promova, em processo de monitoramento apartado, a audiência dos responsáveis (inclusive a indicada no subitem anterior desta deliberação e, se ainda não efetuada, a contemplada no Acórdão 5383/2020-TCU-Segunda Câmara) ; 
9.3.2. se for o caso, consolide, no referido processo de monitoramento, a análise posterior à apresentação de eventuais respostas a audiências já feitas em outros autos ou ao decurso de prazo sem manifestação dos responsáveis, incluindo a avaliação sobre a necessidade de adotar outras providências, com o objetivo de garantir o integral atendimento das determinações deste Tribunal."
19.	Isso decorreu da constatação de que seria mais conveniente efetuar o exame da responsabilidade do (s) gestor (es) faltoso (s) em um único processo, a fim de propiciar, além de economia e racionalidade processual, a avaliação sistêmica do assunto, até mesmo sobre a necessidade de determinar o afastamento temporário de responsáveis, com amparo no art. 44 da Lei 8.443/1992.
20.	Destarte, a análise sobre a responsabilização de Agnaldo Fernandes Silva quanto ao não atendimento integral do Acórdão 11897/2016-TCU-Segunda Câmara também deverá ocorrer, oportunamente, no apartado, o qual foi autuado sob o TC Processo 029.491/2020-7. 
21.	Contudo, não há prejuízo de reiterar, desde já, as determinações proferidas neste processo, porquanto é imprescindível buscar o imediato atendimento do deliberado e estar a autoridade competente também sujeita a multa por reincidência no descumprimento de determinação desta Corte (art. 58, inciso VII, da Lei 8.443/1992) .
	Ante o exposto, VOTO por que o Tribunal adote a minuta de acórdão que submeto à consideração deste Colegiado.
TCU, Sala das Sessões Ministro Luciano Brandão Alves de Souza, em 29 de setembro de 2020.
ANA ARRAES 
Relatora